【裁判字號】    92,訴,214
【裁判日期】    921203
【裁判案由】    損害賠償
【裁判全文】
臺灣桃園地方法院民事判決  九十二年度訴字第二一四號
    原      告  乙○○
    訴訟代理人  戊○○
                甲○○
    被      告  丁○○
    訴訟代理人  丙○○
右當事人間請求損害賠償事件，由本院刑事庭移送前來，於民國九十二年十一月十九
日言詞辯論終結，本院判決如左：
    主    文
被告應給付原告新臺幣佰伍拾萬零仟零壹拾元。
訴訟費用由被告負擔。
原告其餘之訴駁回。
本判決第一項於原告以新台幣拾伍萬元供擔保後，得假執行。
原告其餘假執行之聲請駁回。
    事      實
甲、原告方面：
一、聲明：
    （一）被告應給付原告新台幣（下同）四百七十一萬六千四百三十五元。
    （二）訴訟費用由被告負擔。
    （三）請准供擔保宣告假執行。
二、陳述：
    （一）緣原告於民國九十年七月七日下午二時十分許，在桃園縣平鎮市貿易里貿
          七５４６號側門前，遭被告駕駛自用小客車倒車撞擊，致受有第一腰椎爆
          裂性骨折及脫位併下半身癱瘓等傷害，被告並經本院九十一年度交易字第
          二五號判決被告過失致重傷罪確定。
    （二）原告遭撞擊成傷後，有以下費用之支出及損害，依據民法第一百八十四條
          、一百九十一條之二、一百九十三條第一項、一百九十五條第一項之規定
          ，請求如下：
          １、原告被撞受傷後，經送桃園縣中壢市壢新醫院急救，後移送至花蓮門
              諾醫院治療，再至花蓮中心診所、和平中醫醫院、佛教慈濟綜合醫院
              接受治療之醫療費用，扣除原告已為給付之費用外，尚支出一萬六千
              六百二十三元。
          ２、原告被撞受傷後，停止工作至今，自九十年七月算至九十二年四月止
              ，按其年收入二十四萬四千八百八十七元計算，其不能工作之損失計
              為四十二萬八千五佰五十二元。
          ３、原告因被告之重傷害而致下肢癱瘓，兼有大小便失禁，符合勞工保險
              殘廢給付標準表所列第三等級殘廢，喪失勞動能力百分之百，依原告
              現年三十七歲（民國五十五年十二月六日出生）工作至六十歲，以年
              收入二十四萬四千八百八十七元計算乘以複式霍夫曼係數，計為三百
              七十七萬一千二百六十元。
          ４、原告因被告之重傷除下肢癱瘓，兼大小便失禁，尚有不能人道等之精
              神痛苦，請求賠償精神慰撫金五十萬元。
    （三）被告以原告受有強制汽車責任保險金為由，主張其無庸再負任何損害賠償
          責任云云，惟原告所領之強制汽車責任保險金，乃係因原告遭被告駕車撞
          擊當時，正手牽著機車行經肇事地點，因該機車有加入汽車強制責任險，
          而受領給付，被告駕駛之自用小客車，並未有加入汽車強制責任險，故原
          告並未受有該肇事車輛之任何保險金或其他保險之給付，是以原告因被告
          之侵權受有損害與原告受領保險金本係兩事，各係基於不同法律原因事實
          ，被告何得以混濁視聽而為抗辯乎。縱退步言，可認被告所言，乃係主張
          民法第二百十六條之一損益相抵之事，依最高法院六十八年台上字第四二
          號判例明示：「按保險制度，旨在保護被保險人，非為減輕損害事故加害
          人之責任。保險給付請求權之發生，係以定有支付保險費之保險契約為基
          礎，與因侵權行為所生之損害賠償請求權，並非出於同一原因。後者之損
          害賠償請求權，殊不因受領前者之保險給付而喪失，兩者除有保險法第五
          十三條關於代位權行使之關係外，並不生損益相抵問題。」，依此判例可
          知被告之抗辯更係無理由。
三、證據：提出戶口名簿影本一紙、財團法人基督教門諾會醫院醫療費用表二紙、各
    類所得扣繳憑單暨免扣繳憑單影本八紙、財團法人佛教慈濟綜合醫院診斷證明書
    二紙、中心診所診斷證明書一紙、中心診所醫療費用明細表一紙、和平中醫院醫
    療費用明細列印表一紙、和平中醫醫院診斷證明書一紙、財團法人佛教慈濟綜合
    醫院醫療費用收據六紙、財團法人基督教門諾會醫院診斷證明書一紙為證。
乙、被告方面：
一、聲明：
    （一）請求駁回原告之訴。
    （二）訴訟費用由原告負擔。
二、陳述：被告自認其因過失致原告受有重傷之事實，惟陳稱其為榮民，目前無業
          ，每月領取政府發放之一萬三千多元就養金維生，名下無任何存款、股
          票、車輛、不動產等財產，並無能力賠償原告之損失。
丙：本院依職權函詢壢新醫院、財團法人台灣基督教門諾會醫院、財團法人佛教慈濟
    綜合醫院關於原告傷勢回復狀況、殘廢級數等。
    理      由
一、程序方面：本件原告原起訴請求被告應給付一百二十萬元，其後依同一侵權行為
    之法律關聲明先後擴張請求被告應給付四百七十一萬二千六百七十二元、四百七
    十一萬六千四百三十五元，性質上均屬於民事訴訟法第二百五十五條第一項第三
    款所謂擴張應受裁判事項之聲明，原告得自由為之，無庸徵得被告之同意，合先
    敘明。
二、原告起訴主張：被告於九十年七月七日下午二時十分許，在桃園縣平鎮市貿易里
    貿七５４６號側門前，因倒車不當撞擊牽車行過該處之原告，致原告受有第一腰
    椎爆裂性骨折及脫位併下半身癱瘓等傷害，原告因此支出醫療費用，且不能工作
    及喪失勞動能力受有損失，精神並受有痛苦，依民法第一百八十四條、一百九十
    一條之二、一百九十三條、第一百九十五條第一項前段等規定，請求被告給付四
    百七十一萬六千四百三十五元，以賠償原告之損害等語。被告則以：本件車禍之
    發生，其自認有過失，對於原告提出之戶口名簿、基督教門諾會醫院醫療費用表
    、各類所得扣繳憑單暨免扣繳憑單、佛教慈濟綜合醫院診斷證明書、中心診所診
    斷證明書、中心診所醫療費用明細表、和平中醫院醫療費用明細列印表、和平中
    醫醫院診斷證明書、佛教慈濟綜合醫院醫療費用收據、基督教門諾會醫院診斷證
    明書等證物，均不爭執，但主張其無力賠償等語。
三、原告主張被告於右揭時、地，因倒車不當撞擊原告成重傷之事實，業據其提出佛
    教慈濟綜合醫院診斷證明書、中心診所診斷證明書、和平中醫醫院診斷證明書、
    基督教門諾會醫院診斷證明書等為證，並經被告自認在卷。被告所涉過失致重傷
    罪嫌，亦經原告訴由台灣桃園地方法院檢察署檢察官偵查起訴，
    本院判處被告因過失傷害人致重傷，處有期徒刑六月，如易科罰金，以三百元折
    算一日確定，此經本院調取前開卷宗查明屬實。故原告主張被告侵權之事實堪予
    認定。
四、按因故意或過失，不法侵害他人之權利者，負損害賠償責任；不法侵害他人之身
    體或健康者，對於被害人因此喪失或減少勞動能力或增加生活上之需要時，應負
    損害賠償責任；又不法侵害他人之身體、健康、名譽、自由、信用、隱私、貞操
    ，或不法侵害其他人格法益而情節重大者，被害人雖非財產上之損害，亦得請求
    賠償相當之金額，民法第一百八十四條項前段、第一百九十三條第一項、第一百
    九十五條第一項分別定有明文。茲將原告請求被告賠償費用准許部分，分述如後
    ：
（一）、醫療費用部分
        原告請求醫療費用一萬六千六百二十三元，業據其提出被告不爭執之基督教
        門諾會醫院醫療費用表二份、中心診所醫療費用明細表一份、和平中醫院醫
        療費用明細表一份、佛教慈濟綜合醫院醫療費用收據六份等為證，此部分均
        屬必要之醫療費用，應予准許。
（二）、不能工作及減少勞動能力損失部分
        原告因本件車禍成殘，其殘廢等級符合勞動保險殘廢給付標準表「精神障害
        」第六項第二等級，勞動能力完全喪失，此經本院分別函詢壢新醫院、財團
        法人佛教慈濟綜合醫院屬實，有壢新醫字第九二○四八四號函、慈醫文字第
        ○○一四六二號函文附卷可參。原告主張其之殘廢級數第三級雖然有誤，但
        喪失勞動能力程度達百分之百之結果則屬相同，不影響計算程式。查原告為
        民國五十五年十二月六日出生之人，受傷前之八十八年度薪資所得為二十四
        萬四千八百八十七元，業據其提出戶口名簿、各類所得扣繳憑單暨免扣繳憑
        單為證，並為被告所不爭，故原告所得請求之金額如下：
        １、關於不能工作損失部分：原告被撞受傷後，停止工作至今，自車禍發生
            之日九十年七月起算，至九十二年四月止，依其年收入二十四萬四千八
            百八十七元計算，金額為四十二萬八千五百五十二元【計算式：244887
            x（1+9/12）=428552】。
        ２、關於減少勞動能力損失部分：原告為民國五十五年十二月六日出生之人
            ，其自車禍發生九十年七月七日起計至勞動基準法第五十四條第一項第
            一款之強制退休年限即年滿六十歲為止，因其喪失勞動能力百分之百，
            依年別單利百分之五複式霍夫曼係數表計算一次可得請求之金額為三百
            七十五萬七千八百三十五元【計算式：244887x｛15.00000000+（15.00
            000000-00.00000000）x8/12｝=0000000】。
（三）、慰撫金部分
        原告因車禍致下半身完全癱瘓，須依賴輪椅行動，傷勢難以回復，且因呈現
        神經性排尿障礙，而於九十二年五月五日接受腸道膀胱擴大整型手術，有尿
        失禁、無法排尿之後遺症等，有壢新醫字第九二○四八四號函、慈醫文字第
        ○○一四六二號、基門醫勝字第九二─一二四○號函等附卷可參，可見原告
        因身體受傷成殘所受精神之苦痛。又原告已婚，其上有年邁之父母雙親、其
        下有四名年幼子女，全家經濟僅能仰賴原告之配偶丙○○工作收入，惟原告
        尚有一筆可與家人生活起居之房地；而被告為年已七十五歲之榮民，目前無
        業，與其配偶均賴政府每月發放之就養金一萬三千元維生，經濟狀況亦不佳
        ，且兩造對彼此身分、經濟能力均不爭執。本院斟酌原告受傷情形，並參酌
        兩造之經濟能力、家庭狀況等一切情狀，認原告請求慰撫金五十萬元尚為允
        當，應予准許。
五、末按全民健康保險法第八十二條規定：「保險對象因汽車交通事故，經本保險提
    供醫療給付者，本保險之保險人得向強制汽車責任保險之保險人代位請求該項給
    付。」，全民健康保險法為保險法之特別法，依特別法優於普通法之原則，全民
    健康保險法第八十二條應優先於保險法第一百三十五條、第一百零三條之規定而
    為適用。從而全民健康保險之被保險人因汽車交通事故，經全民健康保險提供醫
    療給付者，全民健康保險之保險人自得向強制汽車責任保險之保險人代位請求該
    項給付。而依強制汽車責任保險法第三十條規定，於該範圍內，加害人或強制汽
    車責任保險之被保險人之損害賠償責任即因而解免，全民健康保險被保險人對於
    加害人之損害賠償請求權亦因而喪失，此有最高法院八十八年度台上字第三五三
    號判決意旨可資參照。本件原告援引最高法院六十八年台上字第四二號判例，謂
    侵權行為之損害賠償請求權，不因受領保險給付而生損益相抵之問題，乃指一般
    保險而言，究與本件強制汽車責任險不同，故原告請求被告賠償之數額於此範圍
    內仍應予扣除。查原告因本件車禍受傷成殘，已領得強制汽車責任險給付之保險
    金一百二十萬元，為兩造所不爭，原告請求被告賠償之數額經扣除前揭保險給付
    後，請求被告之金額為三百五十萬三千零壹拾元（計算式：16623+428552+00000
    00+000000-0000000=0000000）
    。
六、綜上所述，原告本於侵權行為損害賠償之法律關係，請求被告給付金額三百五十
    萬三千零一十元部分為有理由，應予准許，逾此部分之請求，為無理由，應予駁
    回。
七、假執行之宣告：原告陳明願供擔保，聲請宣告假執行，核無不合，爰酌定相當擔
    保金額准許之。至於原告敗訴部分，其假執行之聲請已失所附麗，併予駁回。
八、結論：原告之訴一部有理由，一部無理由，依民事訴訟法第七十九條、第三百九
    十條第二項，判決如主文。
中      華      民      國    九十二    年     十二     月      三      日
                                臺灣桃園地方法院民事第一庭
~B法      官  劉雪惠
右為正本係照原本作成
如對本判決上訴，須於判決送達後廿日內向本院提出上訴狀
中      華      民      國    九十二    年     十二     月      三      日
~B法院書記官  李劍龍


司法院資訊處製作；財團法人民間司法改革基金會備份。
